【裁判字號】    92,上易,215
【裁判日期】    920318
【裁判案由】    傷害
【裁判全文】
臺灣高等法院高雄分院刑事判決                    九十二年度上易字第二一五號
    上  訴  人  台灣高雄地方法院檢察署檢察官
    被      告  甲○○
右上訴人因被告傷害案件，不服臺灣高雄地方法院九十一年度易字第二三六四號中華
民國九十一年十二月二十六日第一審判決（起訴案號：臺灣高雄地方法院檢察署九十
一年度偵字第八九四七號），提起上訴，本院判決如左：
      主  文
原判決撤銷。
甲○○共同傷害人之身體，累犯，處有期徒刑捌月。
    事  實
一、甲○○曾於民國八十六年間，因違反麻醉藥品管理條例案件，經原審法院判處有
    期徒刑四月，已於八十六年七月三十一日易科罰金執行完畢，仍不知悔改。於九
    十年四月九日晚上，與友人張瑞尤（另案通緝中）、戴士智（另案判決有期徒刑
    六月確定）、另一名姓名年籍不詳之成年男子及小孩、女子共十二人，同至高雄
    市三民區○○○路與寧夏街口附近，由林巧惠經營之路邊小火鍋攤吃消夜，適乙○○亦攜妻楊惠玲、小孩二人和友人丙○○、陳天文等六人，一同在隔壁桌吃消
    夜。於同日二十三時三十分許，因丙○○遭火鍋店加湯之熱水壺燙傷，而張瑞尤
    之子又在桌旁奔跑玩耍，林巧惠乃要求張瑞尤之子勿亂跑，以免其加湯時燙傷他
    人，張瑞尤聞言後，因不滿其子遭指責，即質問林巧惠何人被燙，林巧惠遂以手
    指向丙○○，然張瑞尤及戴士智見狀後，即起身說「被燙到又怎樣」等語，致與
    丙○○、乙○○及陳天文等人因此發生口角，雙方一言不合後，甲○○、張瑞尤
    、戴士智及姓名年籍不詳之男子等四人，即同時基於共同傷害之犯意聯絡，由張
    瑞尤先持一支火鍋擋風鐵架毆打丙○○頭部，隨後戴士智亦徒手推倒陳天文並毆
    打（陳天文未據告訴），而甲○○及該名年籍姓名不詳之成年男子，則由甲○○
    手持一支火鍋擋風鐵架毆打乙○○，該名成年男子則以火鍋熱湯潑灑乙○○，致
    丙○○受有頭部外傷併撕裂傷六公分；乙○○受有頭皮撕裂傷二五公分、臉部左
    額顳頰撕裂傷二公分、背部二度燙傷二十八×十四公分佔體表面積百分之三之傷
    害。
二、案經丙○○、乙○○分別訴由臺灣高雄地方法院檢察署檢察官提起公訴。
    理  由
一、訊據被告甲○○於偵審中均坦承於右揭時地持火鍋擋風鐵架毆打告訴人乙○○等
    情不諱，亦供認共犯中有人以火鍋湯潑灑告訴人乙○○，及共犯張瑞尤毆打告訴
    人丙○○之事實，且右開傷害事實也據告訴人丙○○、乙○○各指訴綦詳，並經
    證人即在場全程目睹案發經過之陳天文、楊惠玲、林巧惠分別證述之情節相符，
    復有高雄醫學院附設綜合紀念醫院診斷證明書二紙、汪祚宜法醫師驗傷診斷書一
    紙在卷可稽，其中汪法醫之診斷書關於告訴人乙○○致傷原因，載明：「鈍器擊
    挫裂傷沸油水燙傷」等詞，亦有扣案之火鍋擋風鐵架二支供以佐證，均足見被告
    上述自白核與事實相符，堪以採信。本案事證已臻明確，被告共同傷害之犯行堪
    以認定。
二、核被告甲○○所為，係犯刑法第二百七十七條第一項傷害罪。又被告雖未出手毆
    打告訴人丙○○，惟參諸現場情況，被告與告訴人雙方係因偶發口角乃至衝突，
    而被告等人於雙方衝突之際，彼此相互間之默示合意，於共犯張瑞尤先出手毆擊
    告訴人丙○○，共犯戴士智徒手毆打被害人陳天文，被告隨即持火鍋擋風鐵架毆
    打告訴人乙○○，同夥另名成年共犯亦隨後以火鍋熱湯潑灑告訴人乙○○，被告
    等人同時同地先後出手傷害告訴人，顯見被告與張瑞尤、戴士智、另名不詳姓名
    男子間就傷害告訴人之犯行，確有犯意聯絡及行為分擔，均為共同正犯（即學理
    上所稱偶然共同正犯），自應就全部傷害犯行共負其責。又被告與其他共犯接續
    以一共同敺打、潑湯行為同時同地傷害告訴人丙○○、乙○○之身體，為同種想
    像競合犯，應依刑法第五十五條之規定，從一重處斷。再者，被告前於八十六年
    間因違反麻醉藥品管理條例案件，經原審法院判處有期徒刑四月，於八十六年七
    月三十一日易科罰金執行完畢，此有臺灣高雄地方法院檢察署刑案資料查註紀錄
    表一份在卷足參，其於有期徒刑之執行完畢後，五年內再犯本件有期徒刑以上之
    罪，為累犯，應依刑法第四十七條之規定加重其刑。
三、原審以被告罪證明確，因予論罪科刑，固非無見。惟查，告訴人丙○○及乙○○
    所受之傷勢嚴重，被告為累犯，僅因細故即無端持火鍋擋風鐵架毆打告訴人，共
    犯並同時以火鍋熱湯潑灑告訴人成傷，參以同案共犯戴士智並無前科，又未出手
    毆打告訴人，僅推倒被害人陳天文並毆打，而共犯戴士智於原審另案已判處有期
    徒刑六月確定，原審未審酌被告為累犯及共犯間參與情節輕重，亦判處被告有期
    徒刑六月，量刑尚屬輕縱，尚有未洽。檢察官循告訴人之請求提起上訴，執此指
    摘原判決不當，為有理由。檢察官上訴意旨另以被告先持火鍋擋風鐵架毆打告訴
    人乙○○一次，又第二次再以火鍋湯潑灑告訴人丙○○，為先後二次犯罪行為，
    應論以連續犯，而非想像競合犯，而指摘原審適用法律亦有不當云云，但被告及
    年籍姓名不詳之成年男子，係持一支火鍋擋風鐵架毆打乙○○，並以火鍋湯潑灑
    乙○○之事實，已經起訴及判決事實認定如前，且告訴人丙○○亦從未指訴被告
    等共犯有何潑湯傷害之行為，何來「第二次再以火鍋湯潑灑丙○○」之說？何況
    發生傷害當時，毆打或潑灑之動作縱有先後，在法律評價上仍是同時同地接續之
    一傷害行為，為想像競合犯無誤。此部分上訴雖無理由，然原判決既有前開可議
    之處，自屬無可維持，應由本院將原判決予以撤銷改判。爰審酌被告甲○○與告
    訴人間毫無怨隙，僅因友人張瑞尤其子遭指責而不滿所生細故，即無端動輒以工
    具甚至潑灑熱湯之殘暴方式攻擊傷害告訴人二人，暴戾橫生，對社會秩序危害非
    輕，且致告訴人所受傷害嚴重，尚須忍受長期治療之痛苦與不便，犯罪後迄今仍
    未與告訴人達成和解，以彌補其傷害所生損害，難認有悔過之誠意，姑念其於犯
    罪後尚知坦承犯行等一切情狀，量處有期徒刑八月，以資懲儆。扣案之火鍋擋風
    鐵架雖為供犯罪所用之物，惟係證人林巧惠所有，業據其供陳在卷，爰不予宣告
    沒收，附此敘明。
據上論斷，應依刑事訴訟法第三百六十九條第一項前段、第三百六十四條、第二百九
十九條第一項前段，刑法第二十八條、第二百七十七條第一項、第五十五條、第四十
七條，罰金罰鍰提高標準條例第一條前段，判決如主文。
本案經檢察官郭振昌到庭執行職務。
中     華     民     國     九十二     年      三     月     十八       日
                              臺灣高等法院高雄分院刑事第三庭
                                  審判長法官  周賢銳
                                        法官  謝宏宗
                                        法官  黃建榮
右正本證明與原本無異。
不得上訴。
                                  法院書記官  鄭翠芬
中     華     民     國     九十二      年      三      月     十八    日
附錄論罪科刑法條：
刑法第二百七十七條：
傷害人之身體或健康者，處三年以下有期徒刑、拘役或一千元以下罰金。
犯前項之罪因而致人於死者，處無期徒刑或七年以上有期徒刑；致重傷者，處三年以
上十年以下有期徒刑。


司法院資訊處製作；財團法人民間司法改革基金會備份。
